臺灣屏東地方法院刑事判決　　　　　　94年度交簡上字第12號
　　聲　請　人　臺灣屏東地方法院檢察署檢察官
　　上　訴　人
　　即　被　告　甲○○
上列上訴人因業務過失傷害案件，不服本院簡易庭於中華民國93
年12月20日所為之93年度交簡字第830 號第一審判決（聲請簡易
判決處刑案號：93年度偵字第4765號），本院判決如下：
    主  文
原判決撤銷。
甲○○因過失傷害人，處有期徒刑參月，如易科罰金，以參佰元
折算壹日，緩刑參年。
　　事  實
一、甲○○未領有駕照，於民國93年6 月25日上午，駕駛車號8S
    –7656號自小貨車，沿屏東縣九如鄉○○路○ 段，由南往北
    向行駛，於8 時15分許，行經上揭路62巷口前之交岔路口，
    欲右轉入該巷時，應注意汽車轉彎時，轉彎車應讓直行車先
    行，依當時情形，又無不能注意之情事，竟疏未注意轉彎車
    應讓直行車先行，致於上揭交岔路口與原同向在後，由丙○○所駕附載乙○○之車號ＺＺＹ-429號機車相撞擊，致乙○○受有右側恥骨骨折、兩側下肢多處挫傷等之傷害；丙○○
    受有右橈骨骨折、左橈骨遠端骨折、腹部鈍挫傷、脾臟裂傷
    之傷害。甲○○於肇事後，犯罪未被發覺前，當場向前往處
    理之警員承認肇事而自首。
二、案經丙○○、乙○○訴請屏東縣警察局里港分局報請臺灣屏
    東地方法院檢察署檢察官偵查起訴。
    理  由
一、訊據被告對右揭犯行，均坦承不諱，告訴人因而受傷，除經
    告訴人2 人指述在卷外，並有驗傷診斷書在卷可按，此外，
    並有道路交通事故調查報告表、現場圖、現場照片在卷可稽
    。至被告之行進方向，被告稱係與告訴人同向（即沿九如鄉
    ○○路○段，由南往北）等語，而告訴人丙○○則稱：被告
    係由北往南，由對向左轉橫越整個路面而來云云，雙方說詞
    ，南轅北轍，惟依現場照片所示，案發時被告車朝北，及告
    訴人丙○○亦稱，是對方右前車頭與其左前車頭側撞等情，
    應以被告所述較為可採，併此敘明。按汽車行駛時，駕駛人
    應注意行經交岔路口轉彎時，轉彎車應讓直行車先行，道路
    交通安全規則第102條第6款定有明文。綜據前述，本件事證
    明確，被告過失犯行洵堪認定。
二、核被告所為，係犯刑法第284條第1項前段之過失傷害罪。又
    被告係以1駕駛行為過失傷害2被害人，侵害2法益，觸犯2過
    失傷害罪名，為想像競合犯，其中被害人丙○○傷勢較重，
    應依刑法第55條之規定，從情節較重之過失傷害（丙○○）
    罪處斷。查被告駕車肇事時，未領有普通小型車之駕駛執照
    ，其無駕駛執照駕車，因而致告訴人等受傷之行為，應依道
    路交通管理處罰條例第86條第1 項規定加重其刑。又被告於
    肇事後犯罪未被發覺前，當場向前往處理之警員承認肇事而
    自首，進而接受裁判，有屏東縣警察局道路交通事故肇事人
    自首情形紀錄表1 紙在卷可佐，應依刑法第62條前段規定減
    輕其刑，爰依法先加後減其刑。
三、原審據以論罪科刑，固非無見，惟查原判決認：被告駕駛小
    貨車載運農作，為從事業務之人，係犯業務過失傷害罪云云
    。惟按最高法院89年台上字第8075號判例認：刑法上所謂業
    務，係指個人基於其社會地位繼續反覆所執行之事務，包括
    主要業務及其附隨之準備工作與輔助事務在內。此項附隨之
    事務，並非漫無限制，必須與其主要業務有直接、密切之關
    係者，始可包含在業務概念中，而認其屬業務之範圍。上訴
    人以養豬為業，其主要業務係從事豬隻之生產、養殖、管理
    、載運、販賣等工作，倘上訴人『並非經常駕駛』小貨車載
    運豬隻或養豬所需之飼料等物，以執行與其養豬業務有直接
    、密切關係之準備工作或輔助行為，僅因欲往豬舍養豬，『
    單純』以小貨車做為其來往豬舍『之交通工具』，自不能謂
    駕駛小貨車係上訴人之附隨事務（本則判例於92年7 月8 日
    經最高法院92年度第12次刑事庭會議決議通過，並於92年8
    月8 日由最高法院依據最高法院判例選編及變更實施要點第
    9 點規定以（92）台資字第00431 號公告之，為該院目前就
    有關附隨業務範圍所表示之最新見解）。查被告從事養蝦業
    ，極少駕駛本案自小貨車載物，平均1 個月駕駛該車不到1
    次等情，業具證人即被告之夫丁○○到庭結證明確，是被告
    『顯非經常駕駛』本案小貨車，僅因欲前往養蝦場巡視，『
    單純』以小貨車做為其來往養蝦場『之交通工具』，自不能
    謂駕駛小貨車係上訴人之附隨事務，參酌上述判例意旨，被
    告顯非從事業務之人，從而，被告尚難論以業務過失傷害罪
    ，原審此部分之認定顯有未洽（公訴人亦認被告係犯業務過
    失傷害罪，所引法條容有誤會，起訴法條應予變更）。另被
    告現已與告訴人達成民事和解，有調解筆錄1 紙在卷足憑，
    此部分亦為原審漏未審酌，故被告上訴意旨指摘原判決不當
    ，為有理由，自應由本院將原判決撤銷改判。爰審酌被告犯
    後自首，已坦認犯行，態度良好，且被告於肇事後，業已與
    告訴人達成民事和解等一切情狀，量處如主文第2 項所示之
    刑，並諭知易科罰金之折算標準。又被告犯後已深表悔悟，
    並與被害人2 人均達成和解，有本院調解筆錄在卷可稽，其
    無前科，素行尚佳，有臺灣高等法院被告全國前案紀錄表在
    卷可稽，本院斟酌上情，認其一時失慮而罹刑典，經此審判
    科刑，當知所警惕，信無再犯之虞，本件所宣告之刑以暫不
    執行為適當，爰均諭知緩刑3 年，以勵自新。
據上論斷，應依刑事訴訟法第455 條之1 第1 項、第3 項、第
369 條第1 項前段、第364 條、第300 條，道路交通管理處罰條
例第86條第1 項，刑法第284 條第1 項前段、第55條、第41條第
1 項前段、第74條第1 款、第62條，罰金罰鍰提高標準條例第1
條前段、第2 條，判決如主文。
本案經檢察官葉容芳到庭執行職務
中　　華　　民　　國　　94　　年　　4 　　月　　26　　日
                  刑事第六庭  審判長法  官  石家禎
                                    法  官  許心
                                    法  官  林家聖
以上正本證明與原本無異。
不得上訴。
中　　華　　民　　國　　94　　年　　4 　　月　　26　　日
                                    書記官  魏慧夷
附錄本判決論罪之法條：
中華民國刑法第284條第1項前段
因過失傷害人者，處 6 月以下有期徒刑、拘役或 5 百元以下罰
金。
